【裁判字號】    99,上訴,162
【裁判日期】    990810
【裁判案由】    毒品危害防制條例
【裁判全文】
臺灣高等法院臺南分院刑事判決         99年度上訴字第162號
上  訴  人  臺灣臺南地方法院檢察署檢察官
上  訴  人
即  被  告  甲○○
選任辯護人  扶助律師  黃慕容
上列上訴人因被告違反毒品危害防制條例案件，不服臺灣臺南地
方法院98年度訴字第1291號中華民國97年12月7日第一審判決（
起訴案號：臺灣臺南地方法院檢察署98年度營偵字第1261號），
提起上訴，本院判決如下：
    主  文
上訴駁回。
    事  實
一、甲○○明知第二級毒品甲基安非他命為違禁物，不得販賣，
    竟意圖營利，持用其友人行動電話門號000000000
    0、0000000000號（未扣案）以供對外聯絡。(1)
    先於民國（下同）九十八年七月十九日晚間八時許，以00
    00000000號行動電話與沈佳螢持用之000000
    0000號行動電話聯絡，在臺南縣下營鄉「中油加油站」
    旁，以新台幣（下同）二千元之價格，販賣第二級毒品甲基
    安非他命一包予沈佳螢，沈佳螢雖取得安非他命，惟缺錢而
    賒欠，言明日後再償還二千元；(2)又於九十八年七月二十二
    日甲○○再以0000000000號行動電話與沈佳螢持
    用之上揭行動電話聯絡，詢問沈佳螢是否要購買第二級毒品
    甲基安非他命，經沈佳螢電話中佯裝同意並約定見面之時間
    、地點後，沈佳螢隨即報警。嗣於同日（二十二日）晚間十
    一時十五分許，甲○○在臺南縣新營市○○街一一七街巷口
    處為警查獲而未遂，並自甲○○身上起出第二級毒品甲基安
    非他命一包（驗餘淨重０．二三六公克）及非其所有之00
    00000000號行動電話一支。
二、案經臺南縣警察局新營分局報告臺灣臺南地方法院檢察署檢
    察官偵查起訴。
    理  由
壹、有罪部分：
甲、程序部分：
一、按被告以外之人於審判外之言詞或書面陳述，除法律有規定
    者外，不得作為證據。被告以外之人於檢察事務官、司法警
    察官或司法警察調查中所為之陳述，與審判中不符時，其先
    前之陳述具有較可信之特別情況，且為證明犯罪事實存否所
    必要者，得為證據。刑事訴訟法第一百五十九條第一項、第
    一百五十九條之二分別定有明文。證人「沈佳螢之警詢筆錄
    」，係屬審判外之言詞陳述，被告及其辯護人不同意列為證
    據，且無刑事訴訟法第一百五十九條之二情事，「自無證據
    能力」，不得為本案證據，但仍得為彈劾證據（另本件無罪
    部分，亦同）。
二、次按，被告以外之人於審判外之陳述，雖不符前四條之規定
    ，而經當事人於審判程序同意作為證據，法院審酌該言詞陳
    述或書面陳述作成時之情況，認為適當者，亦得為證據。當
    事人、代理人或辯護人於法院調查證據時，知有第一百五十
    九條第一項不得為證據之情形，而未於言詞辯論終結前聲明
    異議者，視為有前項之同意，刑事訴訟法第一百五十九條之
    五第一、二項分別定有明文。查本件以下所引用之被告以外
    之人於審判外之陳述，被告及其辯護人迄未於本案言詞辯論
    終結前聲明異議，則依刑事訴訟法第一百五十九條之五規定
    ，視為被告已同意援引作為證據，且經本院審酌該等言詞陳
    述作成時之情況及證據取得過程等節，認為上開證據，「均
    有證據能力」，可以作為認定事實之依據。另被告於98年7
    月23日在台南縣警察局新營分局民治派出所之警詢筆錄，雖
    稍微簡略，但大致與其供述內容相符，已經本院當庭勘驗警
    詢光碟無誤，有勘驗筆錄在卷可稽（本院卷第113頁反面至
    第116頁），是被告之警詢筆錄自得為證據，附此說明。
乙、實體部分：
一、訊據被告甲○○固坦承於上開時地，分別以0000000
    000、0000000000號行動電話聯絡沈佳螢，且
    於九十八年七月十九日給沈佳螢安非他命一包，並於九十八
    年七月二十二日要與沈佳螢見面時，經警在其身上扣得甲基
    安非他命一包及0000000000號行動電話之事實，
    惟矢口否認賣安非他命之犯行，辯稱：「九十八年七月十九
    日係沈佳螢打電話給我問有沒有安非他命，『我就送一些給
    他』，我也未向沈佳螢收錢，在電話中我們並沒有討論到錢
    的問題，我是轉讓安非他命給他，不是販賣；又同年月二十
    二日係我主動與沈佳螢聯絡說要去新營找他玩，只是要路過
    去找他，當時他在上班，我說晚一點過來找他，然後他一直
    打電話叫我過去，問我身邊有沒有毒品，我說我身上只剩下
    『一兩砲』，如果他需要，我會帶過去請他，『我確實有帶
    過去』，在沈佳螢家附近就被警察抓到，沒有和沈佳螢見到
    面，但我並沒有賣安非他命給他的意思，而且因我欠沈佳螢
    三千元，他在六月中旬有打電話嗆我，沈佳螢所述不實在，
    我沒有販賣安非他命」等情。
二、經查：
（一）被告甲○○自警詢、偵查、原審及本院審理時，均供稱：
      與證人沈佳螢電話聯絡後，於九十八年七月十九日有給沈
      佳螢安非他命一包，又於同年月二十二日也帶一包安非他
      命要給沈佳螢，為警當場查獲等情（警卷第1-3頁、98年
      營偵字第1261號偵查卷第8-9頁（下稱偵查卷1）、原審卷
      第19頁、本院卷第70-71頁、第134頁），僅辯稱：「安非
      他命係請沈佳螢施用，而非販賣給沈佳螢」等情。而證人
      沈佳螢於偵查及原審亦證稱：「與被告電話聯絡後，於九
      十八年七月十九日被告交付給他安非他命一包，又於同年
      月二十二日帶一包安非他命要給他，惟經警當場查獲」等
      情（偵查卷1第60-92頁、原審卷第53-5 9頁）。是就被告
      交付安非他命給證人沈佳螢及攜帶安非他命要見證人沈佳
      螢部分，不但二人之供述相符，亦有扣案0000000
      000號行動電話一支，及甲基安非他命一包可證，且該
      安非他命經送高雄市立凱旋醫院鑑驗結果確係甲基安非他
      命，檢驗前淨重０．二四五公克，檢驗後淨重０．二三六
      公克，有該院九十八年九月一日高市凱醫驗字第一０九五
      九號濫用藥物成品檢驗鑑定書在卷可稽（偵查卷1第28頁
      ），復有被告持用0000000000、證人沈佳螢持
      用0000000000號行動電話之雙向通聯紀錄在卷
      可參（見偵查卷1第46、52頁），是被告於九十八年七月
      十九日與證人沈佳螢相約見面並給了安非他命，又於同年
      月二十二日與證人沈佳螢亦係為給安非他命而相約，經警
      查獲並扣得安非他命一包等情，可以認定。茲有疑義者，
      乃被告係無償轉讓或販賣安非他命給證人沈佳螢？
（二）查證人沈佳螢於偵查中已證稱：「（問：你在『98年7月
      19日晚上』最後1次施用的『安非他命來源』如何？）『
      是向被告甲○○購買的』。我們交易的時間是我施用前沒
      多久，交易的地點是在下營加油站附近，『金額是兩千元
      』，這一次是我先打電話給被告甲○○，但是被告甲○○
      沒有接到電話，後來被告甲○○自己回撥，甲○○回撥的
      電話當中說問我說什麼事，我問他有沒有空，他說有空，
      後來他就接著問我要多少，我就跟他說一樣，後來被告甲○○就說見面再說，電話中不要講太多，然後在下營加油
      站附近見了面之後，【就一手交錢，一手交貨】，【我給
      被告甲○○現金二千元】，『他就給我一包安非他命』，
      我不知道安非他命多重，我買來安非他命之後就馬上吸食
      」、「大約半個小時後見面」、「他是騎機車到的，我自
      己也是騎摩托車到的，被告甲○○自己一個人騎車過來」
      、「（問：你在警詢筆錄中有說你在98年7月19日是【購
      得兩包安非他命】？）因為有兩個袋子，一個袋子比較大
      ，一個袋子比較小，小袋子裝在大袋子裡面，整體看起來
      是一包，所以我剛才才會說是一包安非他命」等情（偵查
      1卷第60-61頁），嗣於原審又證稱：「（問：你安非他命
      是如何來的？）『被告甲○○賣給我的』」、「（問：據
      被告甲○○表示，98年7月19日他有拿安非他命給你，但
      沒有收錢，有沒有這件事？）有，但他是拿給我，『說先
      讓我欠』，我至今仍沒有給被告甲○○錢，還欠他」、「
      （問：98年7月19日那次交付毒品，那安非他命是要給你
      ，還是要賣給你？）『他說要賣給我』，『先讓我欠二千
      』，我也說好，說隔天錢再給他，我錢到現在還沒有給被
      告甲○○」、「（問：你在檢察官那邊。怎麼回答98年7
      月19日那次有給被告甲○○兩千元，還說一手交錢，一手
      交貨？）『那天（即98年7月19日）我沒拿錢給被告甲○○』，我在檢察官那裏可能聽錯了檢察官的問題」、「當
      天確實買了二千元的安非他命」、「我還沒有還被告甲○○，『我還欠他兩千元』」、「（問：98年7月20日遭查
      獲前，最後1次向被告甲○○購買安非他命的時間、地點
      、價格、聯絡方式？）是在98年7月19日晚上7、8點時，
      這次是我騎機車過去台南縣下營鄉中油加油站，被告甲○○也是騎機車過來，『那次我買了二千元的安非他命』，
      這次是我聯絡他的，我在電話中說我想要，他問我要多少
      ，我說我現在沒錢，『他說可以讓我欠二千』，我就跟他
      說明天再還他，我們就相約在下營見面，在中油加油站被
      告甲○○就交付我安非他命一包，那次被告甲○○將安非
      他命用兩個袋子包起來，只有一包裡面有安非他命」等情
      （原審卷第53-59頁），是證人沈佳螢除「當場有無交付
      被告二千元現金」，及「當時取得安非他命究係一包或二
      包」，證述前後有所不同外，其餘證述內容均無不同，且
      證人沈佳螢就上開證述不一部分，均已於偵查及原審中解
      釋清楚，即98年7月19日晚上那次向被告甲○○購買二千
      元的安非他命，並取得「一包」安非他命，但「尚未交付
      現金二千元給被告」，審酌被告亦供稱此次交付證人沈佳
      螢「一包」安非他命，且「並未向其取得金錢」等情，與
      證人沈佳螢嗣後解釋部分，反而相合，況且由日後99年7
      月22日證人沈佳螢與被告之電話通話內容，亦可知被告此
      次並未取得販賣毒品安非他命之價款二千元（詳如後述）
      ，益證證人沈佳螢所稱其於警詢中將毒品誤為二包，係一
      時記憶錯誤，又於偵查中證稱此次向被告購買毒品安非他
      命，係一手交錢一手交貨，交付現金二千元給被告，亦係
      一時誤解，與常情無違，是證人沈佳螢此部分證詞前後不
      一，應係記憶有誤，而非證詞反覆。
（三）又證人沈佳螢於「98年7月19日晚上」8時7分31秒許，以
      其0000000000號電話與被告之0000000000號電話聯絡後，
      又隨即於當日（19日）晚上8時7分45秒，以上開電話聯絡
      ，兩次通話時間均為14秒，有0000000000號電話雙向通聯
      紀錄在卷可稽（偵查1卷第52頁），核與證人沈佳螢證述
      其於「98年7月19日晚上7、8時許」，以上開電話與被告
      電話聯絡等情，相互符合，應係事實，足以佐證證人沈佳
      螢證述其於當日（19日）晚上向被告購買毒品安非他命等
      情，有所依據，可以採信。再者，被告以其0000000000號
      電話，於「98年7月22日下午4時20分11秒許」，與證人沈
      佳螢之0000000000號電話通話後（通話時間：87秒），證
      人沈佳螢乃於當日（22日）「下午6時50分至晚上7時27分
      」許，以電話聯絡先前查獲其施用毒品警員「乙○○」之
      0000000000號電話（共計4通），告知藥頭要過來找她，
      叫員警乙○○過去，嗣證人沈佳螢又自當天（22日）「晚
      上8時10分起至晚上11時許」，與被告之0000000000號電
      話連絡達11次之多，有0000000000號及0000000000號電話
      雙向通聯紀錄、證人乙○○之0000000000號電話資料附卷
      可稽（偵查1卷第44、46、54、55頁、本院卷第106頁），
      並經證人（即警員）乙○○及證人（派出所所長）丙○○
      於本院證述屬實（本院卷第130-131頁）。而證人沈佳螢
      於偵查中亦證稱：「98年7月22日那一天下午4點多，『被
      告甲○○打電話問我要不要安非他命』，他的意思是要賣
      給我安非他命，因為我有心要戒除毒品，而且答應警察如
      果甲○○打電話給我的話，我要告訴警察，所以我才會在
      晚上6點多打電話給警察說甲○○問我要不要買安非他命
      」、「下午4點多甲○○打電話給我的時候，我正在上班
      ，我跟甲○○說要他等我6點鐘下班之後再聯絡，所以『
      我主動打電話聯絡警方之後』，差不多晚上8點多的時候
      ，我就再打電話給甲○○，甲○○說他在別的地方，要再
      晚一點，我就等甲○○又再打電話給我，後來很晚了，甲○○打電話跟我說他到了，就是南紙街117巷全家便利商
      店那邊，然後警察就出面逮捕甲○○」等情（偵1卷第61-
      62頁），嗣於原審復證稱：「（問：98年7月22日晚間打
      電話給被告甲○○，是要買毒品，還是要抓他？）我那時
      有跟警察說好了，所以被告打電話給我，我就跟警方聯絡
      ，我那天跟被告聯絡，不是要買毒，是要讓警方抓他」、
      「（問：98年7月22日下午，被告甲○○是否有打電話給
      你，內容為何？）有，甲○○說他要過來拿錢，問我還要
      不要」、「（問：他問你還要不要，是什麼意思？）就是
      還要不要毒品的意思」、「（問：是否他要賣給你，還是
      要送你？）是要賣給我」、「（問：那你如何回答？）我
      說好，看晚上幾點見面」、「（問：到那天八點多，你是
      否有打電話給被告？）是的，因為我要問他是否要過來了
      」、「我們也是約在台南縣新營市○○街117巷口全家便
      利商店那邊」、「下午那時我說我還要上班，我下班後大
      約七點，那時就約好在全家便利商店見面，八點多那通是
      要確認甲○○有沒有過來」等情（原審卷第55-56頁），
      證人沈佳螢前後證述相同，且與上開電話之雙向通聯紀錄
      相符，並經證人（即警員）乙○○、（所長）丙○○證述
      無誤，又被告經警逮補時身上確有毒品安非他命一包，前
      已述及，況被告於98年7月22日晚上23時15分許，為警查
      獲時，在其所駕駛之自小客車內，並未扣得任何施用毒品
      之工具，有自願受搜索同意書、搜索、扣押筆錄在卷可稽
      （警卷第19-24頁），被告所辯當天是問證人沈佳螢要不
      要「哈兩口」等情，亦無根據。至被告遭警查獲時，雖未
      查扣任何販賣毒品之相關工具，然證人沈佳螢於原審已證
      稱：「被告不會帶磅秤，但如果我覺得我不要那麼多，他
      會現場在那分」等情（原審卷第59頁反面），審酌被告當
      天（22日）只帶一包毒品安非他命，係要去找證人沈佳螢
      ，該包毒品驗前淨重亦僅0.245公克，數量不多，被告既
      係要找證人沈佳螢販賣毒品，則被告未隨身攜帶販賣毒品
      工具，亦與常情無違，自無從為被告有利之認定。被告辯
      解當時其有攜帶吸食毒品工具等情，並無可採，是證人沈
      佳螢之證言，與事實相符，自可採信。
（四）另證人（即派出所所長）丙○○於本院亦證稱：「乙○○
      告訴我前兩天查獲到的沈佳螢有打電話給他，說藥頭要過
      來拿藥給沈佳螢，我們就編排勤務過去，我自己也有過去
      沈佳螢之住處，去了之後，等到藥頭出現，差不多有兩個
      多小時」、「我們等到的藥頭就是在庭之被告甲○○」、
      「在等待的兩個多小時中間，『沈佳螢與被告有電話聯絡
      』，去了之後，起初我們和沈佳螢在車上等，等了很久藥
      頭沒有出現，然後沈佳螢就打電話給他，我就答應沈佳螢
      ，後來沈佳螢要打電話給被告的時候，沈佳螢說車上路邊
      聲音怕藥頭聽到會起疑，因為他們都是在家打電話，所以
      我就和沈佳螢進入他家的樓下中庭打電話，然後乙○○及
      另一名員警在外埋伏，當時只有告訴警方甲○○特徵、車
      子而已，在中庭打電話給甲○○的時候，『因為等很久』
      ，也怕沈佳螢搞鬼，於是沈佳螢打電話的時候，『我就在
      旁邊貼著手機聽他們的對話』，我聽到沈佳螢問甲○○過
      來沒，甲○○說要過來了，我記得打了兩次，『甲○○問
      是不是要一樣』，『還跟沈佳螢要錢』，『我記得是兩千
      元』，『甲○○說上次的兩千元也要一起算』，沈佳螢說
      叫甲○○過來再給他，打完以後我問沈佳螢說你還欠甲○○錢，沈佳螢說是」、「被告與沈佳螢除了講上次的兩千
      元也要一起算之外，沒有講其他的，『我貼很近，聽的很
      清楚』」、「被告在電話中說是不是要一樣，我有問沈佳
      螢是何意，他說就是跟上次買的一樣數量、價錢的兩千元
      安非他命」等情（本院卷第131-132頁），核與證人（即
      警員）乙○○及證人沈佳螢前揭證述內容相符，復與上開
      電話雙向通聯紀錄符合，而被告係於98年7月22日晚上11
      時15分許，在新營市○○街117巷口為警查獲，亦有被告
      之警詢筆錄可稽（警卷第2頁），又證人（即所長）丙○○於當日（22日）下午與證人沈佳螢會合後，歷經數小時
      ，且證人沈佳螢與被告通過多次電話後，始當場查獲被告
      攜帶毒品安非他命欲與證人沈佳螢會面，證人丙○○因擔
      心證人沈佳螢作祟，而貼近證人沈佳螢之行動電話傾聽，
      亦與一般經驗法則無違，證人丙○○之證言，自屬可採。
      由此亦可知，證人沈佳螢於98年7月19日向被告購買2000
      元之毒品安非他命，尚未付錢，被告始於同年月22日在電
      話中向證人沈佳螢催討該筆2000元之購買毒品欠款。被告
      抗辯其是要還證人沈佳螢2000元及其並未向證人沈佳螢要
      販賣安非他命的錢等情（警卷第3頁、偵查1卷第8頁），
      無非事後卸責之詞，並無可採。
（五）證人沈佳螢於偵查已明確證稱：「被告並沒有欠我錢」等
      情（偵查1卷第62頁），嗣於原審復證稱：「被告有向我
      借過錢，『有向我借過兩千元』，『但他已經還我了』」
      、「被告有跟我借錢，但我忘記是什麼時候的事情了，他
      說他車子撞壞了」、「大約暑假那時的事情，大概七、八
      月那時，被告跟我借了二千元」、「隔三、四天就還我了
      」、「到目前為止，被告沒有欠我錢」、「被告欠我的錢
      在98年7月19日前還清的」、「我沒有那麼多錢（指被告
      所稱之三千元）可以借給被告」、「我沒有借被告三千元
      」等情（原審卷第53頁、54頁、56頁、58頁反面、59頁）
      。證人沈佳螢之證述前後相符，而被告於警詢中關於「證
      人沈佳螢與警方在當天（22日）21時許久等不到被告時，
      由證人沈佳螢打電話催促被告時，警方由電話中聽到被告
      向證人沈佳螢催討證人沈佳螢向被告購買安非他命之欠款
      2000元」，被告並不否認與證人沈佳螢通電話，僅辯稱：
      「我是要還2000元」等情，有警詢筆錄可稽（警卷第2-3
      頁），由被告0000000000號電話雙向通聯紀錄，亦顯示證
      人沈佳螢於當天（22日）晚上21時10分許，確有打電話給
      被告，有電話雙向通聯紀錄可證（偵查1卷第46頁），被
      告雖辯解：「電話中是要還證人沈佳螢2000元」等情，與
      證人（即所長）丙○○及證人沈佳螢之證述不同，然當時
      （22日）電話中被告及證人沈佳螢二人係談及「2000 元
      欠款」，而非3000元等情，應可確認。惟被告於警詢中又
      辯稱：「欠證人沈佳螢『3000元』」、「我跟證人沈佳螢
      借差不多一個月了，一次2000元的，一次1000元的」等情
      （警卷第3頁、本院卷第115頁反面之勘驗筆錄），是被告
      於警詢所供其究竟欠證人沈佳螢2000元或3000元，已有不
      同，顯有誇大之嫌，難以遽信。被告嗣於偵查中又辯稱：
      「我欠證人沈佳螢『三千多元』」、「昨天（22日）沒有
      要還他錢，我只是要問他是否要哈兩口」等情（偵查1 卷
      第8頁），於原審又辯稱：「大約在五月初，因為我缺錢
      ，....，向證人沈佳螢借一千元，到現在都還沒有還」、
      「在6月14、15日左右，有跟證人沈佳螢見面，因為我跟
      錢莊借錢，借一萬元，十天要還二千五，我打電話給他，
      ...，向證人沈佳螢借了二千元，這錢我也還沒有還」、
      「就因為『我欠證人沈佳螢三千五』，他跟我催討無效，
      他在98年6月二十幾日，打電話來跟我催討，他說如果我
      錢沒有還他，叫我小心點，他會要我很難過，我就回說要
      怎樣都沒關係」等情（原審卷第70頁及反面），於本院又
      辯稱：「之前我已欠證人沈佳螢三千元」等情（本院卷第
      70面），被告所供欠錢之金額又有不同，足見被告此部分
      供述不一，難以採信。又衡情98年6月間，苟如被告已因
      欠款未還乙事與證人沈佳螢互嗆，雙方必生嫌隙，被告豈
      會於7月間一再無償供應安非他命給證人沈佳螢？況被告
      即有舊欠，理應以所供安非他命之價額相抵，惟綜觀全部
      筆錄，被告隻字未言及是否相抵，再與之核對證人沈佳螢
      偵查及原審審理時均結證被告並沒有欠伊錢，之前有借款
      都還了等語（偵查卷１第60頁、原審卷53-54頁），及參
      酌證人丙○○之證言，被告上揭辯解概屬虛言，益見證人
      沈佳螢證述應足憑信。
（六）按甲基安非他命物稀價昂，取得不易，且為政府嚴予查緝
      之違禁物，販賣者刑責綦重，苟無利可圖，衡情應無甘冒
      被查緝之危險而平價無端轉交。次按，毒品並無公定之價
      格，不論任何包裝，均可任意分裝增減分量，而每次買賣
      之價量，亦可能隨時依雙方間之關係深淺、資力、需求量
      及對行情之認知、來源是否充裕、查緝是否嚴謹，購買者
      被查獲時供述購買對象之可能性風險之評估等而異其標準
      ，非可一概而論。販賣之利得除經坦承犯行或價量俱臻明
      確外，委難察得實情；惟販賣者從價差或量差中牟利方式
      雖異，但其意圖營利之非法販賣行為則同一。是除非別有
      事證，足認係按同一價量委買、轉售或無償贈與，確未牟
      利外，尚難執此遽認非法販賣之證據有所未足，致使知過
      坦承者難辭重典，飾詞否認者反得僥倖，而失情理之平（
      最高法院九十七年台上字第五三九七號判決可資參照），
      查被告甘願冒被查緝之風險，交付毒品並收取對價，再參
      酌被告於原審復供稱：98年7月22日那天被查獲的安非他
      命，...。那包是以一千五百元購買的，那包我施用過，
      剩下大約一半的量」等情（原審卷第69頁反面），證人沈
      佳螢證稱：「扣案被告之安非他命，我看過，大概是兩千
      元的量，這包的量是最多」等情（原審卷第59頁反面），
      堪認被告原購買安非他命之價格必較販出之價格為低，而
      有從中牟取差額利潤之意圖甚明。
（七）綜上，被告否認販賣安非他命之辯解，顯係卸責之詞，不
      足採信，事證明確，其犯行應足認定。
三、按甲基安非他命係毒品危害防制條例第二條第二項第二款所
    稱之第二級毒品，不得持有、販賣。次按意圖營利而販入毒
    品，其第一次之販入及賣出行為既已完成一完整的販入賣出
    之販賣行為，其第二次以後之單純賣出行為，應以其賣出行
    為是否完成，即是否已交付毒品，作為判斷既遂或未遂之準
    據，核被告所為，係犯毒品危害防制條例第四條第二項、第
    六項販賣第二級毒品既遂、未遂罪（檢察官已當庭增列適用
    同法第四條第六項之法條，見原審卷第52頁）。被告九十八
    年七月二十二日已著手於上開販賣甲基安非他命犯行之實行
    而不遂，為未遂犯，依刑法第二十五條第二項規定按既遂犯
    之刑度減輕之。被告持有第二級毒品甲基安非他命之低度行
    為，應為販賣之高度行為所吸收，不另論罪。被告所犯上開
    罪名，犯意各別，應分論併罰。
四、原審依據上開事證，適用前揭法律，就上開部分論處被告罪
    刑，並審酌被告犯罪動機、目的、手段、戕害人民健康甚鉅
    、犯後毫無悔意及檢察官之求刑等一切情狀，量處被告販賣
    第二級毒品罪，處有期徒刑八年，又販賣第二級毒品罪，未
    遂，處有期徒刑四年，並定應執行刑有期徒刑九年。並說明
    扣案之第二級毒品甲基安非他命（驗餘淨重０．二三六公克
    ），依毒品危害防制條例第十八條第一項前段沒收銷燬之；
    上揭包裝甲基安非他命夾鏈袋一個係被告所有，業據其供明
    在卷，而該夾鏈袋係用於包裹毒品，防止其裸露、潮濕，便
    於攜帶運送，為供販賣甲基安非他命之犯罪所用，依毒品危
    害防制條例第十九條第一項前段沒收。另扣案000000
    0000號行動電話、未扣案0000000000號行動
    電話均非被告所有，各為張嘉榮、洪明祥所有，有行動電話
    門號資料查詢二紙在卷可佐（見偵查１卷第三十、三十一頁
    ），自不予宣告沒收（最高法院九十四年度台上字第一八四
    四號判決要旨參照）。末按毒品危害防制條例第十九條第一
    項係規定沒收因犯罪（製造、販賣或運輸毒品）所得財物，
    並不及於因犯罪所得利益（最高法院八十九年度台上字第一
    二四四號判決要旨參照），被告九十八年七月十九日因販賣
    第二級毒品甲基安非他命，僅係取得價金請求權之財產利益
    ，並未因此而得有財物，其尚未收取之二千元價金，不予宣
    告沒收。又上揭扣案甲基安非他命送驗取０．００九公克鑑
    驗用罄，亦不予宣告沒收銷燬。其認事用法並無違誤，量刑
    亦稱妥適，上訴人即被告仍執陳詞否認此部分之犯行，指謫
    原判決此部分不當，為無理由，自應駁回。
貳、無罪部分：
一、公訴意旨另以：
    被告以0000000000號行動電話與沈佳螢聯絡，並
    於「九十八年七月五日」晚間，在臺南縣新營市○○路「全
    家便利商店」旁，以一千元之價格，販賣第二級毒品甲基安
    非他命一包(重量不詳)予沈佳螢。因認被告涉犯毒品危害防
    制條例第四條第二項販賣第二級毒品罪嫌等情。
二、公訴人上開所認，無非以證人沈佳螢之供證為主要論據。
三、按犯罪事實應依證據認定之，無證據不得認定犯罪事實；又
    不能證明被告犯罪，應諭知無罪之判決，刑事訴訟法第一百
    五十四條、第三百零一條第一項分別定有明文。所謂犯罪事
    實之證據，係指足以認定被告確有犯罪行為之積極證據而言
    ，該項證據且須適合被告犯罪事實之認定，始得採為斷罪資
    料。又按無論直接或間接證據，其為訴訟上之證明，須通常
    一般之人均不致有所懷疑，而得確信其為真實之程度者，始
    得據為有罪之認定，有最高法院二十九年上字第三一○五號
    、五十三年台上字第二七五○號判例足資參照。又認定不利
    於被告之事實，須依積極證據，苟積極證據不足為不利於被
    告事實之認定時，即應為有利於被告之認定，更不必有何有
    利之證據。再事實之認定，應憑證據，如未能發現相當證據
    ，或證據不足以證明，自不能以推測或擬制之方法，為裁判
    基礎；訴訟上用以證明事實之證據，須於通常一般人均不致
    有所懷疑，而得確信其真實之程度，始得據以為有罪之認定
    ，倘其證明未達此一程度，而有合理之懷疑存在，致無從為
    有罪之確信時，即應為無罪之判決（最高法院三十年上字第
    八一六號、四十年台上字第八六號、七十六年度台上字第四
    九六八號判例參照）。故對於被告有罪、無罪俱有懷疑時，
    仍應對被告作有利之認定。此係在於體現刑事訴訟法上罪疑
    惟輕之證據法則。
四、訊據被告固坦承於上開時地，有與沈佳螢見面之事實，惟堅
    詞否認有販賣安非他命之犯行，辯稱：「伊於九十八年七月
    五日係找沈佳螢借錢」等語。
五、經查：
  (1)證人沈佳螢雖於偵查及原審審理時均指稱九十八年七月五日
    有向被告購買安非他命，且自三月底到被告被查獲為止，大
    約向被告購買安非他命約三十次等情（偵查卷1第六十一、
    六十三頁；原審卷第五十七頁背面），惟亦於九十八年十月
    二十八日原審審理時結證：「（你在98年7月間有無工作？
    ）有，我作搭鐵皮屋的工作。」、「（你每月何時領薪水？
    ）五號領薪水，有時會先預支。」、「（98年7月5日當天有
    無領薪水？）有的。」、「（98年7月5日當天有無向甲○○
    買安非他命？）忘記了。」、「（你於警詢時說在98年7月5
    日晚間，在臺南縣新營市○○路「全家便利商店」，向甲○○買安非他命，有無這件事？〈提示警詢筆錄〉）我忘記日
    期了」等語（原審卷第五十九頁），證人沈佳螢即稱曾向被
    告購買安非他命約三十次，惟經檢察官偵查而僅認被告犯嫌
    三次，足見其指證大多無補強證據，而證人沈佳螢是否確於
    九十八年七月五日向被告購買安非他命，雖指訴在先，復供
    忘記了等語，其證詞是否可信，已有疑問，且被告所辯該日
    係欲向證人沈佳螢借錢，印證證人沈佳螢結證該日確係其發
    薪日乙節，此部分辯解恐尚非虛言。
  (2)公訴人認被告販賣甲基安非他命予沈佳螢，惟九十八年七月
    五日並未扣得甲基安非他命，苟沈佳螢確於當日自被告取得
    某物，該物是否確係第二級毒品甲基安非他命，亦無法查證
    。至被告與證人沈佳螢於98年7月5日晚上7至8時間，固曾有
    多通電話聯絡，此有電話雙向通聯紀錄可稽（偵查1卷第69
    頁），然兩人究係談論何事，並無法確認，僅憑證人沈佳螢
    前後不一之證述，又無其他積極事證可以佐證，自難遽為被
    告不利之認定。縱被告就當天（5日）為何要與證人沈佳螢
    見面，所辯前後不一，尚有疑義，亦仍未能確認被告即係販
    賣毒品安非他命予證人沈佳螢。
  (3)另按最高法院九十七年度台上字第三０九九號判決意旨略謂
    刑事被告並無自證己罪之義務，其在訴訟上所為之辯解，只
    須達於對起訴事證提出合理質疑之程度為已足，檢察官如對
    被告所舉反證仍有爭執，即應依刑事訴訟法第一百六十一條
    規定積極舉證釋疑。被告等既堅決否認犯罪，檢察官所舉證
    據復不足以使法院產生有罪之心證，原判決因認被告等犯罪
    不能證明，於法尚無不合。據此判決要旨，基於被告無自證
    己罪之義務，被告對起訴事證所為之辯解，使法院達於合理
    懷疑之程度已足，檢察官如欲超越該合理懷疑，即須依刑事
    訴訟法第一百六十一條積極舉證。查檢察官並未就被告所辯
    於九十八年七月五日與沈佳螢見面係為借錢乙節，積極舉證
    釋疑，被告上揭辯解即未能舉證推翻，亦無積極證據可證明
    被告於該日確係販賣安非他命予沈佳螢，當日復未扣有甲基
    安非他命，即不能僅以證人沈佳螢具瑕疵之指訴，推論被告
    有販賣甲基安非他命之行為。
  (4)綜上，公訴人認被告有販賣安非他命之犯罪嫌疑，固有其論
    據，然經調查結果，既有前開合理之懷疑，公訴人所舉之積
    極證據並不足為被告販賣第二級毒品甲基安非他命事實之認
    定，故被告被訴之犯行，應屬不能證明，此外，復查無其他
    積極證據足以證明被告九十八年七月五日，有何販賣第二級
    毒品甲基安非他命之犯行，應為無罪之諭知。
六、上訴人即檢察官就此部分，以證人沈佳螢證述一致，又有電
    話雙向通聯紀錄，且被告辯解不一為由，仍認被告仍涉有販
    賣第二級毒品毒品罪嫌，指謫原判決此部分不當，為無理由
    ，應予駁回。
據上論結，應依刑事訴訟法第368條，判決如主文。
本案經檢察官謝錫和到庭執行職務。
中    華    民    國    99    年    8     月    10    日
                  刑事第三庭    審判長法  官  陳義仲
                                      法  官  楊清安
                                      法  官  宋明中
以上正本證明與原本無異。
如不服本判決應於收受送達後10日內向本院提出上訴書狀，其未
敘述上訴理由者，並得於提起上訴後10日內向本院補提理由書（
均須按他造當事人之人數附繕本）「切勿逕送上級法院」。
                                      書記官  王薇潔
中    華    民    國    99    年    8     月    10    日
附錄本案論罪科刑法條：
毒品危害防制條例第4條
製造、運輸、販賣第一級毒品者，處死刑或無期徒刑；處無期徒
刑者，得併科新臺幣2千萬元以下罰金。
製造、運輸、販賣第二級毒品者，處無期徒刑或7年以上有期徒
刑，得併科新臺幣1千萬元以下罰金。
製造、運輸、販賣第三級毒品者，處5年以上有期徒刑，得併科
新臺幣7百萬元以下罰金。
製造、運輸、販賣第四級毒品者，處3年以上10年以下有期徒刑
，得併科新臺幣3百萬元以下罰金。
製造、運輸、販賣專供製造或施用毒品之器具者，處1年以上7年
以下有期徒刑，得併科新臺幣1百萬元以下罰金。
前五項之未遂犯罰之。

司法院資訊處製作；財團法人民間司法改革基金會備份。
